【裁判字號】    97,智上,24
【裁判日期】    971230
【裁判案由】    損害賠償
【裁判全文】
臺灣高等法院民事判決                  97年度智上字第24號
上   訴   人  誠彬企業有限公司
兼法定代理人  丁○○
共        同
訴訟 代理 人  戊○○
被  上 訴 人  美商微軟公司（Microsoft Corporation）
                          WA 98052,U.S.A.
法定 代理 人  丙○○○ ○○ ○○○○○
被  上 訴 人  美商歐特克公司（Atuodesk,Inc.)
                          ,CA 94903,U.S.A.
法定 代理 人  乙○○○○○ ○○ ○○○○○○○○
被  上 訴 人  美商CNC電腦軟體公司（CNC Software Inc.）
法定 代理 人  甲○○○○ ○○○○○○○
共        同
訴訟 代理 人  滕澤珩律師
              張家賓律師
              翁如瑩律師
上列當事人間請求損害賠償事件，上訴人對於中華民國97年 2月
12日臺灣桃園地方法院96年度智字第 1號第一審判決提起上訴，
經本院於97年11月25日言詞辯論終結，判決如下：
    主      文
上訴駁回。
第二審訴訟費用由上訴人連帶負擔。
    事實及理由
一、本件上訴人聲明求為判決：(一)原判決關於不利上訴人部分廢
    棄。(二)上開廢棄部分，被上訴人在第一審之訴及假執行之聲
    請均駁回。
    被上訴人聲明求為判決：上訴駁回。
二、被上訴人起訴主張：上訴人丁○○為上訴人誠彬企業有限公
    司（下稱誠彬公司）之負責人，明知被上訴人美商微軟公司
    （下稱微軟公司）享有各種版本之 MS OFFICE套裝軟體（內
    含 Access、Excel、 FrontPage、Outlook、 PowerPoint、
    Word等細部軟體）、Windows等電腦程式之著作權， 被上訴
    人美商歐特克公司（下稱歐特克公司）享有AutoCAD 等電腦
    程式之著作權，及被上訴人美商CNC電腦軟體公司（下稱CNC
    公司）享有多種版本之 Mastercam套裝軟體（內含Design、
    Lathe、Mill、Solids及 Wire等細部軟體）電腦程式之著作
    權，竟未取得伊等之合法授權，予以非法重製並使用於其營
    業處所內供營業使用。經內政部警政署保安警察第二總隊第
    一大隊人員於民國（下同）93年12月10日持搜索票至上訴人
    誠彬公司進行搜索，現場檢視該公司所有如原判決附表一所
    示12台電腦，查獲如該附表「刑事認定」欄註明「重製」之
    非法重製電腦軟體（其中編號B6電腦主機內之MS-DOS電腦軟
    體，雖經認定為非法重製，惟被上訴人微軟公司並未請求賠
    償）。系爭電腦軟體之市售價格如原判決附表三所示，上訴
    人丁○○侵害被上訴人之著作財產權，因而獲得節省購買電
    腦軟體費用之利益，依民法第 184條第1項前段、第2項及著
    作權法第88條第1項、第2項規定，應對被上訴人負損害賠償
    責任；又上訴人誠彬公司依民法第28條及公司法第23條第 2
    項之規定，應與上訴人丁○○負連帶賠償責任等情，爰求為
    命上訴人連帶給付被上訴人微軟公司新臺幣（下同）17萬6,
    700元、被上訴人歐特克公司62萬6,800元、被上訴人 CNC公
    司258萬元，並均加計法定遲延利息之判決 （被上訴人所為
    超過上開範圍之請求，業經原審判決或裁定駁回─見原審智
    字卷87、89、95頁，未據被上訴人聲明不服，已告確定）。
    上訴人則以：上訴人誠彬公司已有購買被上訴人 CNC公司之
    中文版 Mastercam套裝軟體，即無再使用英文版軟體之必要
    ，原判決附表一編號B1、B2電腦主機內所安裝之 Mastercam
    英文版套裝軟體，應係離職員工自行從網路下載，栽贓給伊
    ，並非伊所重製云云，資為抗辯。
三、本件被上訴人均為外國法人，因主張上訴人不法侵害彼等之
    著作財產權而涉訟，雖我國現行法律就國際管轄權，尚乏明
    文規定，惟準用我國民事訴訟法第15條第 1項：「因侵權行
    為涉訟者，得由行為地之法院管轄」之規定，我國法院應有
    管轄權；又依被上訴人主張，本件侵權行為地發生於我國境
    內，則依涉外民事法律適用法第 9條之規定，應以我國法律
    為準據法，合先敘明。
四、經查被上訴人主張上訴人丁○○為上訴人誠彬公司之負責人
    ，非法重製被上訴人享有著作權之電腦軟體，使用於上訴人
    誠彬公司之營業處所內，以供營業使用之事實，業據其提出
    臺灣桃園地方法院檢察署檢察官94年度偵字第77、6161號起
    訴書為證（見原審重附民字卷5至7頁），並經本院調取本院
    96年度上易字第 515號刑事案件全卷核閱屬實。即上訴人亦
    自認確有非法重製被上訴人微軟公司、歐特克公司享有著作
    權之上開電腦軟體（見本院卷46頁）。雖上訴人抗辯：上訴
    人誠彬公司已有購買被上訴人CNC公司之中文版Mastercam套
    裝軟體，即無再使用英文版軟體之必要，如原判決附表一編
    號B1、B2電腦主機內所安裝之 Mastercam英文版套裝軟體，
    係離職員工自行從網路下載，栽贓給伊，並非伊所重製云云
    。惟查，上訴人彬誠公司需使用 Mastercam軟體套件進行機
    具製造繪圖，且僅購買Mastercam合法軟體1套等情，業據上
    訴人丁○○在上開刑事訴訟審理中自認屬實（見臺灣桃園地
    方法院94年度易字第660號刑事卷25、233頁）；而上訴人彬
    誠公司之設計生產部門，共有2、3台電腦需使用 Mastercam
    軟體程式等情，亦據證人連啟發在上開刑事訴訟審理中證述
    明確（見上開刑事卷46頁）。是上訴人所購買之1套 Master
    -cam合法軟體，顯不敷使用，其抗辯無非法重製英文版 Mas
    -tercam軟體程式之必要云云，自不足取。 又上訴人丁○○
    為上訴人誠彬公司之負責人，對於上訴人誠彬公司所使用之
    電腦軟體是否經合法授權，殊難諉為不知；且上訴人誠彬公
    司所使用之非法軟體，係依上訴人丁○○指示灌製等情，亦
    據證人連啟發在上開刑事訴訟審理中證述明確（見上開刑事
    卷48頁）。上訴人不能證明上開查扣之 Mastercam英文版套
    裝軟體，係由誠彬公司內何人非法重製，徒空言抗辯係遭離
    職員工栽贓嫁禍云云，自不足取。況上訴人丁○○、誠彬公
    司因此所涉及違反著作權法罪責，亦經本院96年度上易字第
    515號刑事判決分別判處有期徒刑5月、罰金30萬元確定（見
    原審智字卷2、70頁）。 是被上訴人主張上訴人非法重製上
    開電腦軟體，侵害彼等之著作財產權，應屬可取。
五、按因故意或過失，不法侵害他人之權利者，負損害賠償責任
    ，民法第184條第1項前段定有明文；又因故意或過失不法侵
    害他人之著作財產權或製版權者，負損害賠償責任；前項損
    害賠償，被害人得請求侵害人因侵害行為所得之利益，亦為
    著作權法第88條第1項、第2項第2款所明定。 經查，上訴人
    丁○○非法重製上開軟體程式，故意不法侵害被上訴人之著
    作財產權，因而受有節省購買費用之利益，是被上訴人主張
    應依系爭電腦軟體市售價格計算損害賠償金額，尚非無據。
    茲被上訴人主張系爭電腦軟體市價如原判決附表三所示，而
    依該市價計算上訴人丁○○因侵害被上訴人微軟公司、歐特
    克公司、CNC公司之著作財產權，所得利益依序為17萬6,700
    元、62萬6,800元、258萬元，為上訴人所不爭執（見原審卷
    67頁及本院卷46頁背面）。則被上訴人依民法第184條第1項
    前段及著作權法第88條第1項、第2項第2款規定， 請求上訴
    人丁○○就上開金額如數賠償，自屬有據。
六、復按法人對於其董事或其他有代表權之人因執行職務所加於
    他人之損害，與該行為人連帶負賠償之責任，民法第28條定
    有明文；又公司負責人對於公司業務之執行，如有違反法令
    致他人受有損害時，對他人應與公司負連帶賠償之責，亦為
    公司法第23條第 2項所明定。經查上訴人丁○○為上訴人誠
    彬公司之負責人，為誠彬公司營業需要，非法重製上開軟體
    程式，不法侵害被上訴人之著作財產權，已如前述，則被上
    訴人依據民法第28條及公司法第23條第 2項規定，請求上訴
    人誠彬公司與上訴人丁○○負連帶賠償責任，亦屬有據。
七、綜上所述，被上訴人本於民法第184條第1項前段、著作權法
    第88條第1項、第2項第2款及民法第28條、公司法第23條第2
    項規定，請求上訴人連帶給付被上訴人微軟公司 17萬6,700
    元、 被上訴人歐特克公司62萬6,800元、 被上訴人CNC公司
    258萬元，及均自起訴狀繕本送達之翌日即94年8月11日（見
    原審重附民字卷第 1頁）起，至清償日止，按年息5%計算之
    利息部分，自屬應予准許。從而原審就上開部分所為上訴人
    敗訴之判決，並無不合。上訴論旨仍執前詞指摘原判決不當
    ，求予廢棄改判，為無理由，應予駁回。
八、至兩造其餘之攻擊或防禦方法及未經援用之證據，經本院斟
    酌後，認為均不足以影響本判決之結果，自無逐一詳予論駁
    之必要，併此敘明。
九、據上論結，本件上訴為無理由，依民事訴訟法第449條第1項
    、第85條第2項，判決如主文。
中    華    民    國    97    年    12    月    30    日
                  民事第六庭
                      審判長法  官  楊豐卿
                            法  官  許紋華
                            法  官  梁玉芬
正本係照原本作成。
如不服本判決，應於收受送達後20日內向本院提出上訴書狀，其
未表明上訴理由者，應於提出上訴後20日內向本院補提理由書狀
（均須按他造當事人之人數附繕本）上訴時應提出委任律師或具
有律師資格之人之委任狀；委任有律師資格者，另應附具律師資
格證書及釋明委任人與受任人有民事訴訟法第466條之1第1項但
書或第2項（詳附註）所定關係之釋明文書影本。
中    華    民    國    97    年    12    月    30    日
                            書記官  常淑慧
附註：
民事訴訟法第466條之1（第1項、第2項）：
對於第二審判決上訴，上訴人應委任律師為訴訟代理人。但上訴
人或其他法定代理人具有律師資格者，不在此限。
上訴人之配偶、三親等內之血親、二親等內之姻親，或上訴人為
法人、中央或地方機關時，其所屬專任人員具有律師資格並經法
院認為適當者，亦得為第三審訴訟代理人。


司法院資訊處製作；財團法人民間司法改革基金會備份。
